【裁判字號】    99,審易,80
【裁判日期】    990923
【裁判案由】    侵占等
【裁判全文】
臺灣新竹地方法院刑事判決              99年度審易字第80號
公  訴  人  臺灣新竹地方法院檢察署檢察官
被      告  乙○○
上列被告因侵占等案件，經檢察官提起公訴（98年度偵字第8108
號），本院依簡式審判程序判決如下：
    主  文
乙○○犯業務侵占罪，處有期徒刑玖月。又犯詐欺取財罪，共
罪，各處有期徒刑柒月。應執行有期徒刑壹年月。緩刑年，
並向被害人甲○○支付新臺幣伍拾玖萬捌仟捌佰捌拾陸元（支付
方式如附表所示）。
    事實及理由
壹、構成犯罪事實：
一、乙○○原為位於新竹縣竹東鎮○○路224 號「詮家不動產仲
    介有限公司」（下稱詮家公司）之職員，為從事不動產仲介
    業務之人，甲○○於民國97年11月間，委託乙○○出售其所
    有門牌號碼為新竹縣竹東鎮○○路○ 段57號3 樓之房地，買
    賣雙方嗣於97年11月18日簽約，並由乙○○代為向銀行辦理
    房屋貸款及後續過戶事宜，乙○○於98年1 月10日自買方取
    得貸款剩餘款項新臺幣（下同）98,886元後，因無力繳納所
    積欠之高利貸利息，竟基於意圖為自己不法所有之犯意，將
    上開應交與甲○○之款項予以侵占入己。
二、乙○○為繳納其所積欠之債務，另基於意圖為自己不法所有
    之犯意：(1)於97年11月18日，向甲○○佯稱可將款項交付伊
    ，再由伊借給他人以賺取高額利息等語，致使甲○○陷於錯
    誤，在新竹縣私立仰德高級中學內，交付現金20萬元與乙○
    ○；(2)又於97年12月2 日，以上述相同方式詐騙甲○○，致
    使甲○○陷於錯誤，在新竹縣竹東鎮渣打商業銀行內，交付
    現金30萬元與乙○○；(3)再於97年12月9 日，向甲○○佯稱
    因購買房地急需款項以繳納頭期款等語，致使甲○○陷於錯
    誤，在新竹縣私立仰德高級中學內，交付現金20萬元與乙○
    ○。嗣因甲○○發覺有異，始查悉上情。
三、案經甲○○訴由臺灣新地方法院檢察署檢察官偵查起訴。
貳、程序方面：
    本件被告乙○○犯業務侵占、詐欺取財等罪，均非死刑、無
    期徒刑、最輕本刑為3 年以上有期徒刑之罪，或高等法院管
    轄第一審之案件，被告於本院準備程序進行中，就被訴事實
    為有罪之陳述，經本院合議庭認合於刑事訴訟法第273 條之
    1 第1 項之規定，裁定進行簡式審判程序，此合先敘明。
參、認定犯罪事實所根據的證據及理由：
一、被告乙○○於偵查中及審理中之自白（見98年度他字第1868
    號偵查卷[下稱1868他卷] 第14-16頁、本院99 年5月11日準
    備程序筆錄[ 見本院卷第26-27 頁] 、99年9 月9 日準備程
    序筆錄[ 見本院卷第40-41 頁] 、簡式審判筆錄[ 見本院卷
    第43-44頁] ）。
二、告訴人甲○○於偵查中指訴(見1868他卷第1-2頁）。
三、不動產買賣契約書在卷（見1868他卷第5-6頁）。
四、被告所簽發票面金額各為20萬元、30萬元、20萬元之本票3
    張在卷(見1868他卷第7-9頁)。
五、協議書在卷(見1868他卷第10頁)。
肆、論罪科刑的理由：
一、論罪：
（一）核被告乙○○於構成犯罪事實欄一所為，係犯刑法第336
      條第2項之業務侵占罪。於構成犯罪事實欄二之(1)(2)(3)所
      為，均係犯刑法第339條第1項之詐欺取財罪。
（二）數罪併罰：被告所犯前開業務侵占1 罪及詐欺取財罪3 罪
      間，犯意各別，行為可分，應予以分別論罪，合併處罰之
      。
二、科刑：
（一）主刑：審酌被告因無力繳納所積欠之債務，始起意侵占、
      詐騙他人財物之犯罪動機、目的、手段、所生危害及其犯
      後態度，以及犯後坦白承認犯行、並與被害人即告訴人已
      達成和解等一切情狀，分別量處如主文所示之刑，並定應
      執行刑，以資懲儆。
（二）緩刑：被告乙○○前雖曾於81年間，因侵占案件，經判處
      有期徒刑9 月、緩刑4 年，惟於緩刑期滿，而緩刑之宣告
      未經撤銷，是其上開刑之宣告，依刑法第76條前段之規定
      已失其效力，而與未曾受有期徒刑以上刑之宣告者同，此
      有臺灣高等法院被告前案紀錄表及刑案資料查註紀錄表各
      1 份在卷可查。考量被告因無力繳納所積欠之債務，一時
      失慮而觸犯刑章，犯後尚知所悔悟，並與告訴人甲○○達
      成和解，願意按期賠償告訴人之損失598,886 元（已扣除
      審理中被告已清償款項，故雙方以598,886 元和解），迄
      至99年9 月9 日止，被告業已給付共計90,000元，此經被
      告及告訴人代理人到庭陳述明確，並有本院於99年5 月5
      日製作之和解筆錄1 份附卷可佐，被告經此教訓，應已知
      警惕，而無再犯之虞，其所宣告之有期徒刑以暫不執行為
      適當，惟本院為期被告能確實繼續按期給付，免僥倖利用
      分期之利，得法院寬判，於給付數期款後即不再履行，故
      依刑法第74條第1 項第1 款、第2 項第3 款之規定，併諭
      知緩刑3 年，並命被告應向告訴人支付剩餘之508,886 元
      ，給付方式如附表。此部分依刑法第74條第4 項規定得為
      民事強制執行名義，又依同法第75條之1 第1 項第4 款規
      定，受緩刑之宣告而違反上開本院所定負擔情節重大，足
      認原宣告之緩刑難收其預期效果，而有執行刑罰之必要者
      ，得撤銷其宣告，併為說明。
伍、適用法律依據：
一、程序法方面：刑事訴訟法第273 條之1 第1 項、第299 條第
    1 項前段。
二、實體法方面：刑法第336 條第2 項、第339 條第1 項、第51
    條第5 款、第74條第1 項第1 款、第2 項第3 款，刑法施行
    法第1 條之1 第1 項、第2 項前段，判決如主文。
中    華    民    國    99    年    9     月     23   日
                    刑事第九庭    法  官       邱忠義
以上正本證明與原本無異。
如不服本判決應於收受判決後10日內向本院提出上訴書狀，並應
敘述具體理由。其未敘述上訴理由者，應於上訴期間屆滿後20日
內向本院補提理由書(均須按他造當事人之人數附繕本)「切勿逕
送上級法院」。
中    華    民    國    99    年    9     月     23   日
                                  書記官       王思穎
附錄本案論罪科刑實體法條全文：
刑法第336條
對於公務上或因公益所持有之物，犯前條第1 項之罪者，處1 年
以上7 年以下有期徒刑，得併科5 千元以下罰金。
對於業務上所持有之物，犯前條第1 項之罪者，處6 月以上5 年
以下有期徒刑，得併科3 千元以下罰金。
前二項之未遂犯罰之。
（罰金之貨幣單位改為新臺幣，並提高為30倍）
刑法第339條:
意圖為自己或第三人不法之所有，以詐術使人將本人或第三人之
物交付者，處5 年以下有期徒刑、拘役或科或併科1 千元以下罰
金。
以前項方法得財產上不法之利益或使第三人得之者，亦同。
前二項之未遂犯罰之。
（罰金之貨幣單位改為新臺幣，並提高為30倍）
附表：
┌──┬─────────────────────────┐
│編號│        給付對象與方法／金額單位：新臺幣          │
├──┼─────────────────────────┤
│1   │被告乙○○應向被害人甲○○支付總計598,886 元，並應│
│    │自99年5月20日起按月於每月20日前至少給付告訴人35,00│
│    │0元，至100年2月20日前應將全數欠款598,886元整清償完│
│    │畢。如有一期未履行，視為全部到期。                │
└──┴─────────────────────────┘

司法院資訊處製作；財團法人民間司法改革基金會備份。
